【裁判字號】    92,上易,1113
【裁判日期】    920829
【裁判案由】    贓物
【裁判全文】
臺灣高等法院高雄分院刑事判決                  九十二年度上易字第一一一三號
    上訴人  台灣高雄地方法院檢察署檢察官
    被  告      乙○○
右上訴人因被告贓物案件，不服臺灣高雄地方法院九十二年度易字第一三七二號中華
民國九十二年六月十七日第一審判決（起訴案號：臺灣高雄地方法院檢察署九十一年
度偵字第二五三九七號），提起上訴，本院判決如左：
      主  文
上訴駁回。
      理  由
一、公訴意旨略以：被告乙○○於民國（以下同）九十一年九月間，以應徵司機為由
    ，與一名不詳姓名年籍綽號「阿忠」之成年男子，相約在高雄市中正體育場前見
    面，明知綽號「阿忠」之人所持有之車牌號碼ＶＭ─四八九三號自用小客車一輛
    ，係來路不明之贓物（甲○○所有，於九十年十一月五日上午十時許，在高雄市
    ○○路之麗晶飯店前，遭一名不詳姓名年籍之成年男子以僱用擔任司機為由詐騙
    所得），仍以新台幣（下同）十萬元之代價，向綽號「阿忠」之人買受上開贓車
    ，供己作為代步工具。嗣於九十一年十一月十六日晚間七時十分許，被告駕駛上
    開贓車，行至高雄縣鳳山市○○路與文德街口時，為警當場查獲，因認被告乙○
    ○涉有刑法第三百四十九條第二項之故買贓物罪嫌。
二、公訴人認被告乙○○涉有故買贓物罪嫌，係以車號ＶＭ—四八九三號自小客車確
    係被害人甲○○遭詐騙之贓物，且被告於收受前開車輛時，並未查明被害人甲○
    ○與「阿忠」之關係，僅憑「阿忠」於客觀上持有車主之駕駛執照、行車執照，
    並不足以認定「阿忠」持有該車具有合法來源，及被告乙○○於收受該車後，均
    未曾依「阿忠」之通知前往工作，實屬與常情有違等語，為其論據。
三、訊據被告乙○○固坦承於九十一年九月間，在高雄市中正技擊館前，給付押金十
    萬元予年籍姓名不詳自稱「阿忠」者，而自「阿忠」處收受車號ＶＭ—四八九三
    號自小客車之事實，惟堅詞否認有何故買贓物之情，辯稱：我是在九十一年九月
    底，看報紙應徵司機工作，對方表示該公司在高雄市中正技擊館附近，所以約我
    在中正技擊館前見面，見面後，該名自稱「阿忠」之人詢問我是否有交通工具，
    我表示僅有機車而已，「阿忠」即表示公司可以提供車子，但需要給付押金十萬
    元，隔天，雙方又約在中正技擊館前見面，我就給付押金十萬元給「阿忠」，「
    阿忠」就將車號ＶＭ—四八九三號自小客車交給我，當時「阿忠」還有將該車之
    行車執照及車主甲○○之駕駛執照交給我，並表示說甲○○是公司的合夥人，及
    要載貨時再打電話通知我，我當時沒有想到車子會是贓車，後來因為「阿忠」聯
    絡我去載貨的時間都很晚，我懷疑是要去載小姐，所以才都沒有去，到「阿忠」
    第三次通知我去工作時，我即向「阿忠」表示不要做這個工作了，請「阿忠」將
    押金返還，「阿忠」表示公司會計作業需要一定的程序，等會計做好帳就會將十
    萬元退給伊，當時我一直在等「阿忠」聯絡，也認為說車子在自己這裡有所保障
    ，所以不怕被「阿忠」騙，因此沒有立即去報警，之後我就聯絡不上「阿忠」了
    ，我也是被騙的等語。經查：
（一）車號ＶＭ—四八九三號自小客車係被害人甲○○所有，於九十年十一月五日上
      午十時許，被害人甲○○因見報應徵司機工作，在高雄市○○路之麗晶飯店前
      ，遭不詳年籍姓名之男子以需換車工作為由詐騙，當時行車執照等証件都放在
      車上等情，已經被害人甲○○指述綦詳，並有贓物領據、汽車新領牌照登記書
      、車籍作業系統—查詢認可資料各一紙附卷可稽，是車號ＶＭ—四八九三號自
      小客車確屬贓物一節，已可認定。
（二）又車輛之所有權人與車輛之實際使用人未必同一，借用他人車輛或親友間借用
      他人名義購車者所在多有，而汽車牌照包括號牌、行車執照及拖車使用證，為
      行車之許可憑證，由汽車所有人向公路監理機關申請登記，汽車行車執照並應
      隨車攜帶，以備查驗，道路交通安全規則第八條、第十二條亦分別定有明文，
      是行車執照猶如人之國民身分證一般，為車輛之證明文件，一般人於向汽車所
      有人借用車輛或自他人處收受車輛時，亦均會要求汽車所有人或現持有人交付
      所借用車輛之行車執照，以便警方查驗時，可提出得表彰車輛來源正當性之文
      件，以證明其持有車輛具有合法之權源，另因車輛持有人未必為車輛之所有權
      人，一般人亦多以行車執照之持有狀態，判斷車輛持有人持有車輛是否具有正
      當權源，縱有時持有他人所有車輛行車執照之人，或係以竊盜，或係以其他不
      正方式取得該等行車執照，而非合法取得車輛之佔有，然此等狀態並非常態，
      絕大多數持有車輛行車執照之人，均對佔有車輛具有合法正當之權源，是就不
      知情之第三人而言，其仍會以得否提出行車執照作為判斷原持有人是否有權使
      用或佔有車輛之據，而未能思及原持有人係以不法方式取得行車執照此等變態
      事實之可能，因此，被告乙○○自「阿忠」處取得車號ＶＭ—四八九三號自小
      客車時，「阿忠」既能出示該車之行車執照，並將該車之行車執照交付予，則
      被告乙○○於主觀上認為「阿忠」持有車號ＶＭ—四八九三號自小客車係具有
      合法權源，實屬可能；至被告乙○○未能仔細詳查「阿忠」與車主甲○○之關
      係，至多僅係被告乙○○不夠謹慎而已，尚不得以此推論被告乙○○明知所收
      受之車號ＶＭ—四八九三號自小客車確係贓車。
（三）再者，因見報應徵工作，遭不法人士詐騙車輛或金錢之人甚多，其受騙之原因
      不外乎遭不法人士訛稱應換用公司車而交付車輛，或遭不法人士訛稱需使用公
      司車而交付押金之類，是被告乙○○辯稱其係因應徵工作，經「阿忠」告知需
      使用車輛，而交付押金十萬元為擔保，自「阿忠」處取得車號ＶＭ—四八九三
      號自小客車以便工作使用一情，並非不可能；又被告乙○○於收受前開車輛後
      ，均未依「阿忠」之通知前往工作一節，雖為被告乙○○所自承，然被告乙○
      ○拒不前往工作之原因，乃係因「阿忠」通知工作之時間均在深夜，與一般正
      常工作有異之故等情，亦經被告乙○○陳明在卷，是被告乙○○辯稱係因擔心
      「阿忠」所指派之工作涉及不法，而不敢依約前往工作等詞，亦屬合理；況被
      告乙○○是否構成故買贓物之罪嫌，自應以取得車輛之初，是否知悉該車係贓
      車為斷，當不得以被告乙○○事後查知車號ＶＭ—四八九三號自小客車係贓車
      ，反推被告乙○○於收受之初，即知車號ＶＭ—四八九三號自小客車係贓車，
      而以刑法故買贓物罪相繩，是縱被告乙○○於收受車號ＶＭ—四八九三號自小
      客車後，因發覺「阿忠」所指派之工作可能涉及不法，進而思及車號ＶＭ—四
      八九三號自小客車來源正當之問題，甚或開始懷疑車號ＶＭ—四八九三號自小
      客車為贓車，然此均係被告乙○○於收受車號ＶＭ—四八九三號自小客車後之
      情事，並不得以此反推被告乙○○於收受之初即知車號ＶＭ—四八九三號自小
      客車係贓車，而論以刑法之故買贓物罪。
（四）本件既無法排除被告乙○○確係因應徵報載工作遭詐騙之可能，而被告乙○○
      自「阿忠」處收受車號ＶＭ—四八九三號自小客車時，「阿忠」並能提出車號
      ＶＭ—四八九三號自小客車之行車執照，則被告乙○○於主觀上認為「阿忠」
      持有車號ＶＭ—四八九三號自小客車具有合法權源，實與一般人之認知相符，
      參以被告乙○○從無前科，則被告乙○○辯稱其不知車號ＶＭ—四八九三號自
      小客車係贓車之詞，應屬可信；至被告乙○○未對「阿忠」與車主甲○○之關
      係加以詳查，至多僅係被告乙○○是否就不知車號ＶＭ—四八九三號自小客車
      係贓車具有過失之問題而已，尚無法作為被告乙○○係明知所買受之物為贓物
      之佐證。
    綜上所述，因被告乙○○持有該車之行車執照，被害人亦稱車輛被騙走時行車執
    照在車上，則被告乙○○因「阿忠」者能交付行車執照及車輛，而誤認該車係合
    法車輛，尚難認其有贓物認識，既無積極證據足認被告乙○○於取得之初即對車
    號ＶＭ—四八九三號自小客車係屬贓物一情，有所知悉，則被告乙○○之行為尚
    與刑法第三百四十九條第二項之故買贓物罪之構成要件有間，此外復查無其他積
    極確切證據足認被告乙○○確有故買贓物犯行，其犯罪即屬不能證明。
四、原審以不能証明被告乙○○犯罪，依法諭知無罪，核無不合，檢察官上訴指摘原
    判決不當，為無理由，應予駁回。
據上論結，應依刑事訴訟法第三百六十八條，判決如主文。
本案經檢察官張金塗到庭執行職務。
中      華      民      國    九十二    年      八      月    二十九    日
                              臺灣高等法院高雄分院刑事第九庭
                                  審判長法官  張明松
                                        法官  邱永貴
                                        法官  張盛喜
右正本證明與原本無異。
不得上訴。
                                  法院書記官  楊茱宜
中      華      民      國    九十二    年      八      月    二十九    日


司法院資訊處製作；財團法人民間司法改革基金會備份。
